【裁判字號】    99,訴,1781
【裁判日期】    991105
【裁判案由】    違反藥事法
【裁判全文】
臺灣臺中地方法院刑事判決              99年度訴字第1781號
被      告  鄭建國
            張承泰
上列被告等因違反藥事法案件，經檢察官提起公訴（98年度偵字
第19502 號、99年度偵字第707 號、第4677號），本院以簡式審
判程序審理判決如下：
    主    文
鄭建國明知為禁藥而販賣，處有期徒刑肆月。緩刑貳年，並應向
公庫支付新臺幣拾萬元。
張承泰明知為禁藥而供應，處有期徒刑月。
    犯罪事實及理由
一、犯罪事實部分：
    鄭建國為雙喜婦產科診所（設臺中市○區○○路1 段270 之
    1 號）之執業醫師；張承泰係藥商業務員，2 人因藥物買賣
    而認識。民國98年初之某不詳時間，張承泰明知其與同業從
    業人員餐聚時，向不詳之成年男子以每盒新臺幣（下同）60
    0 元所購買之諾美婷（REDUCTIL）藥品，包裝標示文字為英
    文、封面印製國標明為澳洲、每盒膠囊數為30顆裝，顯然與
    德商亞培公司製造而由美商亞培股份有限公司臺灣分公司（
    下稱亞培公司）經主管機關核准，並發給藥品輸入許可證之
    28顆裝「亞培諾美婷膠囊」不同，係未經准許擅自輸入之禁
    藥，竟持之以每盒750 元之價格售予鄭建國而供應禁藥；鄭
    建國明知張承泰並非亞培公司藥商或業務員，且前開禁藥之
    包裝販售地、顆數均與亞培公司在臺合法販售之包裝顯有不
    同，竟以販賣之意思而向張承泰販入，並自斯時起至98年 7
    月29日中午12時為警查獲之時止，在上開診所內以每盒2,80
    0 元之金額，販售予到診所看診之不特定病患。嗣於98年 7
    月29日中午12時，經警持搜索票赴鄭建國上開之診所內扣得
    禁藥諾美婷3 盒，因而查悉上情。
二、認定事實所憑之證據：
  (一)被告鄭建國於警詢、偵訊及本院審理時之自白。
  (二)被告張承泰於偵訊及本院審理時之自白。
  (三)告訴代理人劉騰遠律師之指訴。
  (四)告訴人提出之外觀鑑定報告（警卷第22頁）、行政院衛生署
    藥品食品檢驗局98年11月2 日藥檢壹字第0980022977號函檢
    附行政院衛生署藥物食品檢驗局檢驗報告書（偵19502 號卷
    第45、46頁）、行政院衛生署98年11月6 日衛署藥字第0980
    032803號函（同上卷第47頁）、被告鄭建國與亞培公司和解
    書1 份、雙喜婦產科鄭建國道歉啟事。
  (五)扣案禁藥諾美婷3盒（共90顆膠囊，驗餘86粒膠囊）。
三、核被告鄭建國、張承泰所為，分別係犯藥事法第83條第1 項
    之明知為禁藥而販賣、供應罪。按刑事法若干犯罪行為態樣
    ，本質上原具有反覆、延續實行之特徵，立法時既予特別歸
    類，定為犯罪構成要件之行為要素，則行為人基於概括之犯
    意，在密切接近之一定時、地持續實行之複次行為，倘依社
    會通念，於客觀上認為符合一個反覆、延續性之行為觀念者
    ，於刑法評價上，即應僅成立一罪。學理上所稱「集合犯」
    之職業性、營業性或收集性等具有重複特質之犯罪均屬之，
    例如經營、從事業務、收集、販賣、製造、散佈等行為概念
    者是（最高法院95年度臺上字第1079號判決意旨參照），被
    告鄭建國、張承泰均係基於牟利之目的，自98年初某時起自
    98年7 月29日為警查獲之時止，為多次販賣、供應之犯罪行
    為，其等行為本具有反覆性及延續性之營業犯罪性質，應屬
    「集合犯」而僅受「包括一罪」之法律上評價。爰審酌被告
    鄭建國為醫事人員、張承泰為藥商業務員，均明知其等販售
    、供應之「諾美婷」係來路不明之禁藥，竟無視於該藥流入
    市面後，對社會大眾之身體健康可能造成之威脅，僅圖經濟
    利益之考量而涉犯本罪，其等犯罪動機及手段均值非難，惟
    念及被告2 人於犯罪後業已坦承犯行，深具悔意，再參以被
    告2 人銷售禁藥所得利益之多寡、智識程度等一切情狀，分
    別量處如主文所示之刑。又查被告鄭建國前未曾因故意犯罪
    受有期徒刑以上刑之宣告，有臺灣臺中地方法院檢察署刑案
    資料查註紀錄表、臺灣高等法院被告前案紀錄表在卷可查，
    其因一時失慮，致為本件犯行，犯後坦承犯行，態度尚佳，
    復與告訴人亞培公司以甚高金額達成和解，並書立道歉啟事
    1 份，顯見其有悔悟之心，本院認被告鄭建國經此偵審程序
    與科刑之教訓，當能知所警惕，信無再犯之虞，本院因認所
    宣告之有期徒刑，應以暫不執行為適當，爰依刑法第74條第
    1 項第1 款規定併予諭知緩刑2 年，並向公庫支付10萬元，
    以啟自新。
四、按藥事法第79條第1 項固規定「查獲之偽藥或禁藥，沒入銷
    燬之」，上開沒入銷燬之規定，係列於藥事法第8 章「稽查
    及取締」內，而非列於第9 章之「罰則」，其性質應屬行政
    秩序罰，屬行政機關依行政程序科罰之權限，法院自不得越
    權於判決內諭知沒入銷燬（最高法院92年度臺上字第2718號
    判決意旨參照）。本件扣案之禁藥諾美婷3 盒（共90粒膠囊
    ，驗餘86粒）雖屬禁藥，惟非屬違禁物，又非可由司法機關
    逕依藥事法第79條第1 項諭知沒入銷燬，已如前述，本院自
    無從就上開扣案之禁藥另為沒收之宣告，附此敘明。
五、依應依刑事訴訟法第273 條之1 第1 項、第310 條之2 、第
    454 條第1 項、第299 條第1 項前段，藥事法第83條第1 項
    ，刑法第11條前段、第74條第1 項第1 款、第2 項第4 款，
    判決如主文。
本案經檢察官吳孟潔到庭執行職務。
中    華    民    國    99    年    11    月    5     日
                  刑事第十二庭  法  官  簡婉倫
以上正本證明與原本無異。
如不服本判決，應於收送達後10日內向本院提出上訴書狀（應敘
述具體理由並附繕本），上訴於臺灣高等法院臺中分院。
上訴書狀如未敘述理由，應於上訴期間屆滿後20日內補提理由書
於本院。
                                書記官  許千士
中    華    民    國    99    年    11    月    5     日
附錄本案論罪科刑法條
藥事法第83條第1項
明知為偽藥或禁藥，而販賣、供應、調劑、運送、寄藏、牙保、
轉讓或意圖販賣而陳列者，處 7 年以下有期徒刑，得併科新臺
幣 5 百萬元以下罰金。

司法院資訊處製作；財團法人民間司法改革基金會備份。
